臺灣彰化地方法院刑事裁定　　　　　　　100年度聲字第969號
聲　請　人
即　被　告　廖嘉民
選任辯護人　張奕群律師
上列聲請人即被告因違反毒品危害防制條例案件，聲請具保停止
羈押，本院裁定如下：
    主  文
聲請駁回。
    理  由
一、查被告廖嘉民因違反毒品危害防制條例案件，前經本院訊問
    後，認被告涉及毒品危害防制條例第4 條第2 項之製造第二
    級毒品罪（未遂犯），犯罪嫌疑重大，且係為最輕本刑5 年
    以上有期徒刑之罪，並有證人張朝茂等人尚待對質詰問，而
    有勾串證人之虞，有刑事訴訟法第101 條第1 項第2 款、第
    3 款之情形，非予羈押，顯難進行審判，裁定自民國100 年
    3 月8 日起執行羈押在案。
二、聲請意旨略以：被告於100 年3 月8 日遭本院羈押迄今，已
    逾2 月餘，此裁定羈押效力應至100 年5 月8 日止，現已超
    過此期日，應即釋放被告。又依憲法第8 條第1 項前段規定
    ：「人民身體之自由應予保障。」，羈押乃為刑事保全程序
    ，旨在確保刑事訴訟程序順利進行，然其影響甚為重大，僅
    能以之為保全程序之最後手段。再按羈押被告之理由若係依
    刑事訴訟法第101 條第1 項第3 款之規定，尚需兼有逃亡或
    滅證等情形，始得為之，否則即屬違反無罪推定原則及比例
    原則，又被告原已重保在外，每次開庭均到，實無逃亡之虞
    ，被告願接受限制住居或輕保等強制處分，爰請求停止羈押
    等語。
三、按刑事訴訟法第101 條第1 項第3 款規定之羈押，係因被告
    所犯為最輕本刑為5 年以上有期徒刑之罪者，其可預期判決
    之刑度既重，規避刑罰執行而妨礙追訴、審判程序進行之可
    能性增加，國家刑罰權有難以實現之危險，是該規定旨在確
    保訴訟程序順利進行，使國家刑罰權得以實現，以維持重大
    之社會秩序及增進重大之公共利益，其目的洵屬正當。又基
    於憲法保障人民身體自由之意旨，被告犯上開條款之罪嫌疑
    重大者，仍應有相當理由認為其有逃亡、湮滅、偽造、變造
    證據或勾串共犯或證人等之虞，法院斟酌命該被告具保、責
    付或限制住居等侵害較小之手段，均不足以確保追訴、審判
    或執行程序之順利進行，始符合該條款規定，非予羈押，顯
    難進行追訴、審判或執行之要件，此際羈押乃為維持刑事司
    法權有效行使之最後必要手段，於此範圍內，尚未逾越憲法
    第23條規定之比例原則，符合司法院大法官釋字第392 號、
    第653 號、第654 號解釋意旨，與憲法第8 條保障人民身體
    自由及第16條保障人民訴訟權之意旨，尚無違背（參照司法
    院大法官會議釋字第665 號解釋意旨）。
四、又依刑事訴訟法第108 條第1 項前段、第5 項之規定：「羈
    押被告，偵查中不得逾二月，審判中不得逾三月。」、「延
    長羈押期間，偵查中不得逾二月，以延長一次為限。審判中
    每次不得逾二月，如所犯最重本刑為十年以下有期徒刑以下
    之刑者，第一審、第二審以三次為限，第三審以一次為限。
    」，是被告於審判中之羈押期間係為3 月，而非2 月（延長
    羈押期間始為2 月）。查本件被告廖嘉民係於100 年3 月8
    日遭本院羈押在案，則其羈押期間應迄至100 年6 月7 日，
    被告聲請意旨認其羈押期間應於100 年5 月8 日屆滿，容有
    誤會，先予敘明。
五、經查：被告廖嘉民雖否認有製造第二級毒品之罪嫌，然查被
    告本次為警查獲時，扣有製毒工具，且經檢驗出製造甲基安
    非他命所需之原料（即先驅原料假麻黃Pseudoephedrine
    之成分），被告涉及毒品危害防制條例第4 條第2 項、第6
    項製造第二級毒品未遂罪，犯罪嫌疑重大，按訴訟程度及卷
    證資料等情，符合刑事訴訟法第101 條第1 項第3 款之法定
    羈押原因，洵無疑義。又重罪常伴有逃亡、滅證之高度可能
    ，係趨吉避凶、脫免刑責、不甘受罰之基本人性，倘一般正
    常之人，依其合理判斷，可認為該犯重罪嫌疑重大之人具有
    逃亡或滅證之相當或然率存在，即已該當「相當理由」之認
    定標準，不以達到充分可信或確定程度為必要。以量化為喻
    ，若依客觀、正常之社會通念，認為其人已有超過百分之五
    十之逃亡、滅證可能性者，當可認具有相當理由認為其有逃
    亡、滅證之虞。況被告於本案為警查獲（99年3 月18日）後
    ，再度於99年4 月9 日為警查獲其持有大量製毒工具，且於
    99年5 月20日經檢察官就本案諭知交保新臺幣20萬元後，又
    再度於99年7 月28日為警查獲其持有大量製毒工具，上開99
    年4 月9 日、99年7 月28日先後二次為警查獲其持有大量製
    毒工具，而涉及製造第二級毒品罪嫌，業經臺灣板橋地方法
    院檢察署檢察官以99年度偵字第20289 號起訴在案，被告於
    該案件並經法院認定有逃亡之虞及重罪等事由而遭羈押。茲
    本院權衡國家刑事司法權之有效行使、社會秩序及公共利益
    、被告人身自由之私益及其防禦權受限制程度，認本件被告
    尚無法以具保、限制住居替代羈押；易言之，對被告維持羈
    押處分尚屬適當且必要，而符合比例原則，亦與司法院大法
    官釋字第665 號解釋意旨無違，綜上所述，本件自仍有繼續
    羈押之必要，是刑事訴訟法第101 條第1 項第3 款之羈押原
    因及必要性均仍然存在，尚難以具保之處分替代羈押，本件
    聲請具保停止羈押，不能准許，應予駁回。
六、據上論斷，應依刑事訴訟法第220條，裁定如主文。
中    華    民    國   100    年    5     月    19    日
                    刑事第七庭  審判長法  官  葉明松
                                      法  官  戰諭威
                                      法  官  郭麗萍
以上正本證明與原本無異。
如不服本裁定，應於裁定送達後5 日內，向本院提出抗告狀（須
附抗告狀繕本）。
中    華    民    國   100    年    5     月    25    日
                                      書記書  吳冠慧